【裁判字號】    98,交聲,3292
【裁判日期】    990129
【裁判案由】    聲明異議
【裁判全文】
臺灣高雄地方法院交通事件裁定        98年度交聲字第3292號
原處分機關  高雄市政府交通局
異  議  人  甲○○
上列受處分人因違反道路交通管理處罰條例案件，對於高雄市政
府交通局民國98年12月10日所為高市交裁字第裁32-N00000000號
裁決處分聲明異議，本院裁定如下：
    主  文
原處分撤銷。
甲○○汽車駕駛人，行經有燈光號誌管制之交岔路口闖紅燈，處
罰鍰新臺幣貳仟柒佰元，並記違規點數點。
    理  由
一、聲請意旨略以：異議人甲○○於民國98年10月26日上午8 時
    20分，駕駛車牌號碼6M-9172 號自用小客車，由西往東沿省
    道台88線快速道路，在鳳頂路口前下匝道，並在該路口停等
    紅燈時，因誤看燈號，於該車道燈號尚顯示紅燈時段即起步
    穿越路口，嗣後經高雄市政府交通局以駕車行經有燈光號誌
    管制之交岔路口闖紅燈，及違反處罰條例行為，拒絕停車接
    受稽查而逃逸為由，裁處異議人罰鍰新臺幣（下同）5,700
    元，並記違規點數4 點之處分。茲異議人對前揭時地因疏忽
    而有闖紅燈之違規情事而應受處分，並不爭執，然當時除未
    發現有何異狀，亦未曾為警攔檢，爰此依法聲明異議，請求
    本院撤銷原處分云云。
二、按汽車駕駛人，行經有燈光號誌管制之交岔路口闖紅燈者，
    處新臺幣1,800 元以上5,400 元以下罰鍰；汽車駕駛人，駕
    駛汽車有違反本條例之行為，經交通勤務警察或依法令執行
    交通稽查任務人員制止時，不聽制止或拒絕停車接受稽查而
    逃逸者，除按各該條規定處罰外，處新臺幣3,000 元以上6,
    000 元以下罰鍰，道路交通管理處罰條例第53條第1 項、第
    60條第一項分別定有明文；汽車駕駛人有第53條情形者，除
    依原條款處罰鍰外，並記違規點數三點，道路交通管理處罰
    條例第63條第1 項著有規定。
三、本件異議人於98年10月26日上午8 時20分，駕駛車牌號碼6M
    -9172 號自用小客車，由西往東沿省道台88線快速道路，在
    鳳頂路口前下匝道，並於該路口停等紅燈時，於該車道燈號
    尚顯示紅燈時段即起步穿越路口，經高雄市政府交通局（下
    稱原處分機關）依高雄縣政府警察局交通警察大隊舉發，於
    98年12月10日作成高市交裁字第裁32-N00000000號裁決，以
    異議人有駕車行經有燈光號誌管制之交岔路口闖紅燈，及違
    反處罰條例行為，拒絕停車接受稽查而逃逸之違規情事，依
    違反道路交通管理處罰條例第53條第1 項、第60條第1 項規
    定，處以罰鍰5,700 元，並依同條例第63條第1 項規定，並
    記違規點數4 點等情，除據異議人以書狀、及在本院訊問時
    到庭陳明外，並有裁決書1 紙、舉發違反道路交通管理處罰
    條例通知單1 張在卷可稽，堪信為真。經查：
  (一)本件違規地點係東西向省道台88線快速道路東向鳳頂路下匝
    道車道，與原設置高架路下方之同向平面路段，即過埤路東
    向汽、機車道併行延伸至南北向鳳頂路口前方處，現場由內
    往外依序為兩線汽車道（含在外之1 線右轉車道）、下匝道
    車輛車道、機慢車道等共4 線車道。該路口為避免原平面沿
    右轉汽車車道右轉鳳頂路車輛與下匝道之直行車輛動線交錯
    致生危險，其內側2 車道（即原平面車輛）燈號轉為綠燈時
    ，下匝道車道則仍持續呈現紅燈以利行駛其左側之右轉車順
    利右轉，並非同時轉為綠燈，本件異議人於違規當時原停止
    在下匝道車輛車道停等紅燈，因誤看供內側兩線平面車道使
    用之燈號致誤以為綠燈亮起而闖紅燈等情，除據異議人於本
    院訊問時自承外，並經證人即本件舉發之警員董坤壽於本院
    訊訊問時到庭證述在卷，並有上開證人提出之現場照片2 幀
    附卷可參，異議人於前揭時地確有闖紅燈之違規情事等情，
    堪予認定。
  (二)本件舉發警員董坤壽於前揭時間雖在該路口執勤，負責取締
    上開異議人行車方向車輛之違規情事，並於發現異議人違規
    闖紅燈時，即刻鳴哨示意停車，業經證人董坤壽於本院訊問
    時證述綦詳，然依其描述當時執勤所在位置，既因現場車輛
    眾多，為考量自身安全，並未立於平面車道與下匝道車輛車
    道間標線上，而另選擇站立在上開現場最內側車道旁，近中
    央分隔島之路口處，並與異議人停等紅燈時車頭位置約略在
    同一垂直線上位置，於吹哨示意時，異議人座車猶已經通過
    該垂直線等情，既經證人於本院訊問時陳明在卷，衡其情節
    ，以該處路口交通繁忙、車聲吵雜，就坐在車廂內因誤看燈
    號而原無違規認識之小客車駕駛人而言，原難期待均能詳加
    查看，況警員示意時，其相對位置已在該車駕駛人平面位置
    後方，加以其間尚相隔兩線快車道，視線並受同時起步之車
    輛阻隔，依常情猶難以發現位在其斜後方數10公尺外高架路
    下方中央分隔道上警員之動態，是依前述，本件除有其他積
    極事證可為不同之認定者外，異議人以其當時並不知已因違
    規而為警攔查，並無逃逸等情，尚非無據。
四、綜上所述，本件既不能證明異議人有違規後因拒絕停車接受
    稽查而逃逸情事，原處分機關依道路交通管理處罰條例第60
    條第1 項規定對異議人為裁罰之處分，於法即有違誤，異議
    人此部分之異議，為有理由，應由本院撤銷其處分。另就異
    議人駕駛汽車闖紅燈部分，其違規事實既已明確，原處分機
    關依道路交通管理處罰條例第53條第1 項、第63條第1項 第
    3 款規定予以處罰，於法原無違誤，異議人於本院訊問時亦
    表明就此部分違規事實不再爭執，然原裁決就異議人此部分
    違規既與前開應撤銷部分合併裁罰，對異議人處以罰鍰5,70
    0 元，並記違規點數4 點之處分，形式上無從割裂分論，應
    由本院將原處分全部撤銷，並就異議人汽車駕駛人，行經有
    燈光號誌管制之交岔路口闖紅燈，依道路交通管理處罰條例
    第53條第1 項、第63條第1 項第3 款、違反道路交通管理事
    件統一裁罰基準及處理細則規定，處以罰鍰2,700 元，並記
    違規點數3 點。
五、據上論斷，應依道路交通管理處罰條例第87條第2 項，道路
    交通案件處理辦法第20條前段，裁定如主文。
中    華    民    國    99    年    1     月    29    日
                      交通法庭  法  官  陳松檀
以上正本證明與原本無異。
如不服本裁定應於收受送達後5 日內向本院提出抗告書狀敘述抗
告之理由抗告於臺灣高等法院高雄分院。
中    華    民    國    99    年    1     月    29    日
                                書記官  彭帥雄

司法院資訊處製作；財團法人民間司法改革基金會備份。
